【裁判字號】    98,訴,2037
【裁判日期】    980629
【裁判案由】    毒品危害防制條例
【裁判全文】
臺灣板橋地方法院刑事判決              98年度訴字第2037號
公  訴  人  臺灣板橋地方法院檢察署檢察官
被      告  甲○○
上列被告因違反毒品危害防制條例案件，經檢察官提起公訴（98
年度毒偵字第1389號），因被告於本院準備程序中為有罪之陳述
，本院告知被告簡式審判程序之旨，並聽取當事人之意見後，經
合議庭裁定由受命法官進行簡式審判程序，判決如下：
    主  文
甲○○施用第一級毒品，處有期徒刑柒月。扣案之注射針筒貳支
、殘渣袋柒個及分裝杓壹支，沒收。
    事  實
一、甲○○有竊盜案件前科，其於民國92年間因施用毒品案件，
    經國防部北部地方軍事法院桃園分院於同年8 月14日以92年
    度桃聲字第118 號裁定送觀察、勒戒後，認無繼續施用毒品
    傾向，於同年9 月2 日執行完畢釋放出所，復經國防部北部
    地方軍事法院桃園分院檢察署檢察官為不起訴處分確定，又
    於97年8 月23日因施用第一級毒品案件，經本院於97年12月
    18日以97年度訴字第4758號判處有期徒刑6 月，於98 年1月
    8 日確定。詎其不知悔改，再基於施用第一級毒品海洛因之
    犯意，於97年12月9 日下午6 時許，在臺北縣土城市○○街
    6 巷15號2 樓住處，以注射針筒將第一級毒品海洛因注射入
    體內之方式，施用第一級毒品海洛因1 次，於翌日上午10時
    45分許，在上址為警搜索而查獲，並扣得其所有，且供其施
    用上開毒品所用之注射針筒2 支、殘渣袋7 個及分裝杓1 支
    。
二、案經臺北縣政府警察局中和分局報請臺灣板橋地方法院檢察
    署檢察官偵查起訴。
    理  由
一、程序部分：按除被告所犯為死刑、無期徒刑、最輕本刑為三
    年以上有期徒刑之罪或高等法院管轄第一審案件者外，於第
    一次審判期日前之準備程序進行中，被告先就被訴事實為有
    罪之陳述時，審判長得告知被告簡式審判程序之旨，並聽取
    當事人、代理人、辯護人及輔佐人之意見後，裁定進行簡式
    審判程序，刑事訴訟法第273 條之1 第1 項定有明文。經核
    ，本件被告甲○○所犯係死刑、無期徒刑、最輕本刑為三年
    以上有期徒刑以外之罪，其於準備程序中就被訴事實為有罪
    之陳述，經法官告知簡式審判程序之旨，並聽取公訴人、被
    告之意見後，本院爰依首揭規定，合議裁定由受命法官獨任
    進行簡式審判程序，合先敘明。
二、訊據被告於偵查及本院審理時均坦承前揭犯罪事實不諱，又
    其為警搜索查獲後，於同日中午12時30分許，經採集其尿液
    檢體，送由臺灣檢驗科技股份有限公司以酵素免疫分析法初
    步檢驗，呈鴉片類陽性反應，復經氣相層析質譜儀法確認，
    亦有嗎啡（1400ng/ml） 陽性反應，有該公司97年12月31日
    濫用藥物檢驗報告附卷得佐。按海洛因經注射或吸入人體後
    ，約百分之80於24小時內自尿中排出，一般而言，尿液中能
    否驗出嗎啡陽性反應與其投與量、投與途徑、採尿時間、個
    人體質及檢測方法之靈敏度有關，國外曾有文獻報導注射6
    毫克之海洛因鹽酸鹽，其代謝物嗎啡之平均可檢出時限約為
    26小時，業經行政院衛生署藥物食品檢驗局於81年9 月8 日
    以藥檢1 字第8114885 號函述綦詳。查目前之尿液檢體毒品
    反應鑑驗方法，以氣相層析質譜儀法最為精確，並可排除服
    用藥物導致毒品偽陽性反應之可能性，再參諸海洛因係嗎啡
    經化學合成之半人工合成品，其毒性倍於嗎啡，其施打或吸
    食後，經人體代謝作用而分解成毒性較低之嗎啡，而於尿液
    中被檢測出，故吸食或施打海洛因或嗎啡在尿液中均以嗎啡
    形態被檢測出，此為本院職務上已知之事實，並經行政院衛
    生署藥物食品檢驗局上揭函文敘明無誤，且觀以目前一般常
    見施用之第一級毒品為海洛因，甚少或甚至未見有施用鴉片
    或嗎啡者，足徵被告施用之第一級毒品應為海洛因，堪為認
    定。茲本件被告尿液檢體經以氣相層析質譜儀法確認，鑑出
    被告尿液確有嗎啡陽性反應，是可確信被告於採集尿液檢體
    前約於26小時內扣除為警查獲後被告不可能施用毒品期間內
    之某時，確曾施用第一級毒品海洛因。此外，尚有查獲現場
    照片、扣押物品目錄表及扣押物品清單等附卷得佐。承上所
    述，被告之前揭自白，應合於事實。
三、按施用第一、二級毒品為犯罪行為，毒品危害防制條例第10
    條定有處罰明文。故施用第一、二級毒品者，依前揭規定本
    應科以刑罰。惟基於刑事政策，對合於一定條件之施用者，
    則依同條例第20條、第23條之規定，施以觀察、勒戒及強制
    戒治之保安處分。同條例於92年7 月9 日修正公布，自93年
    1 月9 日施行，其中第20條、第23條將施用毒品之刑事處遇
    程序，區分為「初犯」及「5 年內再犯」、「5 年後再犯」
    。依其立法理由之說明：「初犯」，經觀察、勒戒或強制戒
    治後，應為不起訴處分或不付審理之裁定；經觀察、勒戒或
    強制戒治執行完畢釋放後，「5 年內再犯」者，因其再犯率
    甚高，原實施之觀察、勒戒及強制戒治既已無法收其實效，
    爰依法追訴或裁定交付審理。至於經觀察、勒戒或強制戒治
    執行完畢釋放後，「5 年後再犯」者，前所實施之觀察、勒
    戒或強制戒治已足以遮斷其施用毒品之毒癮，為期自新及協
    助其斷除毒癮，仍適用「初犯」規定，先經觀察、勒戒或強
    制戒治之程序。從而，依修正後之規定，僅限於「初犯」及
    「五年後再犯」2 種情形，始應先經觀察、勒戒或強制戒治
    程序。倘被告於5 年內已再犯，經依法追訴處罰，縱其第3
    次（或第3 次以上）再度施用毒品之時間，在初犯經觀察、
    勒戒或強制戒治執行完畢釋放5 年以後，已不合於「5 年後
    再犯」之規定，且因已於「5 年內再犯」，顯見其再犯率甚
    高，原實施觀察、勒戒或強制戒治，已無法收其實效，即應
    依該條例第10條處罰，最高法院95年第7 次刑事庭會議決議
    可資參照。查本件被告曾於92年間因施用毒品案件，經國防
    部北部地方軍事法院桃園分院於同年8 月14日以92年度桃聲
    字第118 號裁定送觀察、勒戒後，認無繼續施用毒品傾向，
    於同年9 月2 日執行完畢釋放出所，復經國防部北部地方軍
    事法院桃園分院檢察署檢察官為不起訴處分確定，又於97年
    8 月23日因施用毒品案件，經本院於97年12月18日以97年度
    訴字第4758號判處有期徒刑6 月，於98年1 月8 日確定，有
    臺灣高等法院被告前案紀錄表在卷可徵，是本件應逕對被告
    究以刑責。綜上所見，被告施用前述毒品之犯行，事證業臻
    明確，均堪認定，應依法論科。
四、核被告施用第一級毒品海洛因之行為，係犯毒品危害防制條
    例第10條第1 項之施用第一級毒品罪。其施用前揭毒品之行
    為，衡情，應有持有該毒品之行為，惟其持有之低度行為，
    當為其施用上開毒品之高度行為所吸收，故不另論罪。本件
    執行公訴檢察官具體求刑有期徒刑1 年，本院審酌其有其他
    犯罪紀錄，是素行欠佳，又其於受觀察、勒戒後，猶另萌施
    用毒品之犯意，再犯本罪，顯見其戒除毒癮之意志薄弱，且
    未衷心悛悔，漠視法令之禁制，恣意濫用藥品，其行為甚為
    可訾，及其施用毒品祗係戕害自己身心，並無加害他人，兼
    衡其本件施用毒品種類、次數、尿液檢體毒品反應指數、犯
    罪動機、目的、手段、坦承犯罪等一切情狀，爰量處如主文
    所示之刑。至扣案之注射針筒2 支、殘渣袋7 個及分裝杓1
    支（參見偵查卷第13頁、第20頁），均為被告所有，且為供
    其犯本件之罪所用之物，業經被告供述在卷，故均應依刑法
    第38條第1 項第2 款規定，予以沒收。
據上論斷，應依刑事訴訟法第273 條之1 第1 項、第299 條第1
項前段，毒品危害防制條例第10條第1 項，刑法第11條前段、第
38條第1 項第2 款，判決如主文。
本案經檢察官黃佳權到庭執行職務。
中    華    民    國    98    年    6     月    29    日
                    刑事第一庭  法  官  朱敏賢
上列正本證明與原本無異。
如不服本判決，應於判決送達後10日內敘明上訴理由，向本院提
出上訴狀 (應附繕本) ，上訴於臺灣高等法院。其未敘述上訴理
由者，應於上訴期間屆滿後20日內向本院補提理由書「切勿逕送
上級法院」。
                                書記官  黃頌棻
中    華    民    國    98    年    6     月    29    日
附錄本案論罪科刑法條全文：
毒品危害防制條例第10條：
施用第一級毒品者，處六月以上五年以下有期徒刑。
施用第二級毒品者，處三年以下有期徒刑。


司法院資訊處製作；財團法人民間司法改革基金會備份。
